臺北高等行政法院判決　　　　　　　　　　　　　　九十二年度訴字第三四三六號
　　　　　　　　　　　　　　　.
　　原　　　告　劉雪美
　　　　　　　　市招「冠軍租.
　　被　　　告　臺北縣政府
　　代　表　人　蘇貞昌縣長）.
　　訴訟代理人　甲○○
　　　　　　　　乙○○
右當事人間因違反電子遊戲場業管理條例事件，原告不服經濟部中華民國九十二年五
月二十六日經訴字第○九二○六二一○八○○號訴願決定，提起行政訴訟。本院判決
如左：
    主  文
原告之訴駁回。
訴訟費用由原告負擔。
    事  實
壹、事實概要：
    緣原告雖經核准登記於臺北縣土城市○○街二三六巷九號一樓經營漫畫出租業務
    ，惟於民國（以下同）九十二年二月十九日，經臺北縣政府警察局土城分局臨檢
    時查獲，原告未經核准登記，擅自從該營業場所接電，而於店外供他人設置電子
    遊戲機，供不特定之顧客打玩。被告遂以原告違反電子遊戲場業管理條例第十六
    條之規定，依同條例第二十八條之規定，於九十二年三月五日以北府建商字第○
    九二○○九七○○一號函，對原告為「處罰鍰新臺幣（以下同）十萬元整，並請
    於文到七日內將電子遊戲機搬離」之處分。原告不服，提起訴願，遭駁回後，遂
    向本院提起行政訴訟。
貳、兩造聲明：
一、原告聲明：求為判決
１、訴願決定及原處分均撤銷。
２、訴訟費用由被告負擔。
二、被告聲明：求為判決如主文所示。
、兩造爭點：
    原告未經核准登記，擅自從其營業場所接電，而於店外供他人設置電子遊戲機營
    業，原告每月收取租金三千元，是否違反電子遊戲場業管理條例第十六條之規定
    ？
一、原告陳述：
１、按「非電子遊戲場業之其他營利事業，不得就其營業場所，供他人設置電子遊戲
    機營業。」電子遊戲場業管理條例第十六條固定有明文，惟依電子遊戲場所同一
    營業場所認定基準觀之，所謂同一營業場所係指同一門牌編號之營業場所。然如
    前述，被告以原告營業場所外即店面外置放永利電子有限公司（以下簡稱永利公
    司）所有之彈珠禮品檯乙台，即認定原告以營業場所供他人設置電子遊戲機營業
    ，而違反電子遊戲場業管理條例第十六條規定，爰依同條例第二十八條規定，處
    原告罰鍰十萬元，認事用法顯有違誤。
２、原告因市場低迷，失業許久，剛頂下此店面不久，永利公司之業務員蕭均遠即以
    其放置在路邊之彈珠禮品檯乙台需用店內電源，而以三千元補貼原告電費。然原
    告並非電子遊戲場業，僅係在經營之冠軍租書城店面外之角落，於農曆過年期間
    擺設永利公司所有之彈珠禮品檯乙台，除不具規模外，亦未占用營業場所之場地
    ，顯非電子遊戲場業管理條例所規範之對象、行為。原告遭此處分，受有莫大冤
    屈，因認該處分為無理由，爰請判決如原告訴之聲明。
二、被告陳述：
１、查電子遊戲場業管理條例第十六條規定：「非電子遊戲場業之其他營利事業，不
    得就其營業場所，供他人設置電子遊戲機營業。」旨在禁止非電子遊戲場業者，
    提供營業場所供他人寄檯營業。是以，非電子遊戲場業（如冠軍租書城等）以出
    租營業場所方式，提供他人設置電子遊戲機營業，顯屬違反電子遊戲場業管理條
    例第十六條規定範疇，當可依同條例第二十八條規定處罰。據臺北縣政府警察局
    土城分局九十二年二月二十日臨檢位於臺北縣土城市○○街二三六巷九號一樓市
    招「冠軍租書城」（答辯狀誤載為「冠軍租書坊」），查獲原告擅自以出租營業
    場所方式，提供他人設置電子遊戲機營業，違反電子遊戲場業管理條例第十六條
    規定之事實至為明確，故被告爰依同條例第二十八條規定，處罰鍰十萬元整，並
    限於七日內將電子遊戲機搬離。是以，被告所為之行政罰鍰處分，於事於法洵無
    違誤。
２、原告於起訴狀中略以：「．．．本人僅係在經營冠軍租書城店面外之角落擺設一
    台永利公司所有之彈珠檯．．．」、「．．．提供坐落臺北縣土城市○○街二三
    六巷九號一樓『冠軍租書城』店面外之角落出租予永利公司蕭均遠，並收取租金
    三千元．．．」。查電子遊戲場業管理條例第十五條規定：「未依本條例規定辦
    理營利事業登記者，不得經營電子遊戲場業。」是以，任何人如未辦理營利事業
    登記，而在騎樓、庇廊擺設電子遊戲機營業者，即可依違反上開條例加以處罰（
    經濟部八十九年四月七日經商字第八九○○九八○一號函）。另原告以收取租金
    出租營業場所方式，提供他人設置電子遊戲機營業，顯屬違反電子遊戲場業管理
    條例第十六條規定範疇，當可依同條例第二十八條規定處罰（經濟部八十九年四
    月十九日經商字第八九二○七一六五號函）。又原告認其僅係在經營冠軍租書城
    店面外之角落擺設一台永利公司所有之彈珠檯，不具規模，顯非電子遊戲場業管
    理條例所為規範之對象云云。然電子遊戲場業管理條例未定經營電子遊戲場業之
    規模，即經營電子遊戲場業未以規模大小為認定標準（經濟部八十九年十二月五
    日經商字第八九○三四六七一號函），易言之，寄檯亦不以規模大小為認定標準
    。至於店外是否屬「營業場所」乙節，本件原告向他人收取每月三千元之租金，
    為原告所坦承，如該地點原告無使用管理權，為何有租金收入？又本件原告於臺
    北縣政府警察局土城分局九十二年二月二十日所作之偵訊（談話）筆錄中亦坦承
    機檯係由蕭均遠寄檯，每月以三千元向我承租，並有原告本人簽名捺印。
３、綜上所述，被告九十二年三月五日北府建商字第○九二○九七○○一號函所為處
    分，認事用法洵無不合，爰請判決如被告答辯之聲明。
    理  由
一、按「非電子遊戲場業之其他營利事業，不得就其營業場所，供他人設置電子遊戲
    機營業。」為電子遊戲場業管理條例第十六條所明定。又按「違反第十六條規定
    者，處行為人新臺幣十萬元以上五十萬元以下罰鍰，並限期令其改善。」同條例
    第二十八條前段定有明文。換言之，非電子遊戲場業之其他營利事業，若將其營
    業場所提供他人擺設電子遊戲機營業，直轄市、縣（市）主管機關得依電子遊戲
    場業管理條例第二十八條前段及第三十六條之規定課予行為人行政秩序罰，作為
    規制非電子遊戲場業之其他營利事業違反同條例第十六條規定之行政管制手段。
二、本件被告係以原告未經核准登記，擅自將其位於臺北縣土城市○○街二三六巷九
    號一樓之營業場所，提供訴外人永利公司之區域經銷蕭均遠設置電子遊戲機（七
    七七積分連線）營業，違反電子遊戲場業管理條例第十六條之規定，乃依同條例
    第二十八條前段之規定，對原告為「處罰鍰新臺幣十萬元整，並請於文到七日內
    將電子遊戲機搬離」之處分。原告不服，循序提起訴願及本件行政訴訟。
三、原告於本件行政訴訟中執前詞訴稱，永利公司之業務員蕭均遠在原告之營業場所
    店面外之角落（非原告之營業場所內）設置彈珠禮品檯乙台，需用店內電源，而
    以三千元補貼原告電費。除不具規模外，且未佔用原告之營業場所，原告應無違
    反電子遊戲場業管理條例第十六條規定云云。惟查：
１、原告經被告核准登記，於前址開設「冠軍租書城」，經營漫畫出租業務，卻未經
    核准登記，擅自從該營業場所接電，而於店外供他人設置電子遊戲機（七七七積
    分連線）營業，原告每月收取租金三千元，案經臺北縣政府警察局土城分局於九
    十二年二月二十日十九時十五分許臨檢查獲，此有該分局當場製作並經在場人即
    原告親閱後簽名確認無訛之九十二年二月二十日臨時檢查紀錄表影本附於原處分
    卷可稽，原告違反電子遊戲場業管理條例第十六條規定之事實至為明確，故被告
    爰依同條例第二十八條規定，處罰鍰十萬元整，並限於七日內將電子遊戲機搬離
    ，於法洵無違誤。
２、電子遊戲場業管理條例第十五條規定：「未依本條例規定辦理營利事業登記者，
    不得經營電子遊戲場業。」是以，任何人如未辦理營利事業登記，而在騎樓、庇
    廊擺設電子遊戲機營業者，即可依違反上開條例加以處罰（經濟部八十九年四月
    七日經商字第八九○○九八○一號函）。另原告以收取租金出租營業場所方式，
    提供他人設置電子遊戲機營業，顯屬違反電子遊戲場業管理條例第十六條規定範
    疇，當可依同條例第二十八條規定處罰（經濟部八十九年四月十九日經商字第八
    九二○七一六五號函）。又電子遊戲場業管理條例未規定經營電子遊戲場業之規
    模，即經營電子遊戲場業未以規模大小為認定標準（經濟部八十九年十二月五日
    經商字第八九○三四六七一號函），易言之，寄檯亦不以規模大小為認定標準。
    另原告於九十二年二月二十日臺北縣政府警察局土城分局所作之偵訊（談話）筆
    錄中坦承該機檯係由蕭均遠寄檯，每月以三千元向原告承租等情，並經原告本人
    簽名捺印，原告如對該地點無使用管理權，為何有租金收入？至於原告於本件行
    政訴訟中改稱三千元為蕭均遠補貼原告電費，而非租金云云，顯係事後卸責之詞
    ，委無可採。是以，原告以其營業場所前之騎樓、庇廊，提供他人設置電子遊戲
    機，雖僅一台，惟既係營業行為，自屬該當電子遊戲場業管理條例第十六條違規
    行為之構成要件。
四、綜上所述，原告之陳詞均不足採，而被告以九十二年三月五日北府建商字第○九
    二○○九七○○一號函，對原告為「處罰鍰新臺幣十萬元整，並請於文到七日內
    將電子遊戲機搬離」之處分，洵無違誤，訴願決定予以維持，亦無不合。原告徒
    執前詞，訴請撤銷訴願決定及原處分，並無理由，應予駁回。
五、本件事證已臻明確，兩造其餘攻擊防禦方法與本件判決結果不生影響，故不逐一
    論述，併此敘明。
據上論結，本件原告之訴為無理由，爰依行政訴訟法第九十八條第三項前段判決如主
文。
中    華    民    國      九十三      年      五      月      二十六    日
                              臺 北 高 等 行 政 法 院 第 一 庭
                                    審 判 長 法    官 李得灶
                                             法    官 蕭惠芳
                                             法    官 吳慧娟
右為正本係照原本作成。
如不服本判決，應於送達後二十日內，向本院提出上訴狀並表明上訴理由，如於本判
決宣示後送達前提起上訴者，應於判決送達後二十日內補提上訴理由書（須按他造人
數附繕本）。
中    華    民    國      九十三      年      五      月      二十六    日
                                             書 記 官 劉道文
